臺灣高等法院刑事判決　　　　　　　　96年度上訴字第1471號
上　訴　人
即　被　告　甲○○
選任辯護人　張家聲律師
上列上訴人因槍砲彈藥刀械管制條例案件，不服臺灣板橋地方法
院95年度訴字第3797號，中華民國96年2月15日第一審判決（起
訴案號：臺灣板橋地方法院檢察署95年度偵字第17914號[原判決
誤載為94年度核退偵字第705號]），提起上訴，本院判決如下：
    主  文
原判決撤銷。
甲○○未經許可，製造可發射子彈具有殺傷力之改造槍枝，處有
期徒刑伍年貳月，併科罰金新臺幣貳萬元。罰金如易服勞役，以
新臺幣壹仟元折算壹日。扣案具殺傷力之改造玩具手槍壹枝（槍
枝管制編號：0000000000號，含彈匣壹個）、土造金屬槍管參支
、火藥參瓶、老虎鉗壹座、固定鉗壹個、鐵鎚壹支、銼刀參支、
擦槍工具參支，均沒收。
    事  實
一、甲○○明知可發射子彈具有殺傷力之槍枝及子彈，均為槍砲
    彈藥刀械管制條例所規定之管制物品，非經中央主管機關許
    可，不得擅自製造、持有，竟於民國（下同）95年4月間某
    日起至同年5月間某日止，先陸續自網路上購得仿FN廠1910
    型半自動手槍製造之玩具槍1枝（含彈匣1個）、玩具金屬子
    彈彈殼50顆、屬子彈主要組成零件之火藥3瓶、屬槍枝主要
    組成零件之土造金屬槍管3支後，隨即基於同時製造可發射
    子彈具有殺傷力槍枝及具殺傷力子彈之犯意，在其位於臺北
    縣新莊市○○路3號住處內，以其所有之老虎鉗、固定鉗、
    鐵鎚、銼刀、擦槍工具等工具，以換裝土造金屬槍管及將火
    藥填入其中16顆玩具金屬子彈彈殼內之方法，製造上開槍枝
    成為具有殺傷力改造手槍1枝（槍枝管制編號0000000000號
    ，含彈匣1個），該16顆子彈部分，其中2顆具有殺傷力。嗣
    經警於95年7月25日下午4時許，持搜索票在甲○○上開住處
    內查獲，並扣得上開仿FN廠1910型半自動手槍製造之玩具槍
    ，換裝土造金屬槍管而成，機械性能良好，可擊發適用之子
    彈，具殺傷力之改造手槍1枝（槍枝管制編號：000000000 0
    號，含彈匣1個）、經填裝火藥之子彈16顆（皆於鑑驗時試
    射擊發，其中2顆具有殺傷力）、土造金屬槍管3支、火藥3
    瓶、玩具金屬子彈彈殼34顆，及甲○○所有供其製造槍枝、
    子彈使用之老虎鉗1座、固定鉗1個、鐵鎚1支、銼刀3支、擦
    槍工具3支，另扣得與其製造槍枝、子彈無關之磨刻機1台、
    彈簧1包。
二、案經臺北市政府警察局刑事警察大隊移送臺灣板橋地方法院
    檢察署檢察官偵查起訴。
    理  由
一、認定事實之證據及理由：
    (一)上開事實，業據上訴人即被告甲○○於原審偵審及本院
        審理時坦承不諱，並有具殺傷力之改造手槍1枝（槍枝
        管制編號：0000000000號，含彈匣1個）、經填裝火藥
        之子彈16顆（其中11顆已於鑑驗時試射擊發、5顆結構
        鬆動無法擊發）、土造金屬槍管3支、火藥3瓶、玩具金
        屬子彈彈殼34顆及被告所有供其製造槍枝、子彈使用之
        老虎鉗1座、固定鉗1個、鐵鎚1支、銼刀3支、擦槍工具
        3支扣案足資佐證。又上開槍枝、子彈、槍管、火藥及
        彈殼，經送內政部警政署刑事警察局鑑驗，結果認為：
        1.送鑑手槍（含彈匣）1枝（槍枝管制編號0000000000
          號），係仿FN廠1910型半自動手槍製造之槍枝，換裝
          土造金屬槍管而成之改造手槍，機械性能良好，可擊
          發適用子彈，具有殺傷力。
        2.送鑑子彈16顆，係以玩具金屬彈殼加裝直徑約8.7mm
          之鋼珠（或土造金屬彈頭）而成之改造子彈，採樣5
          顆試射，可擊發，惟其發射動能不足，不具殺傷力。
        3.火藥：編號1部分，經檢視為含磚紅色粉末及黑色顆
          粒狀物質，含有煙火類火藥及雙基發射火藥。編號2
          部分，經檢視為黃、黑色粉末，含有雙基發射火藥。
          編號3部分，經檢視為黃、黑色粉末，含有雙基發射
          火藥。
        4.槍管3支，認係土造金屬槍管，為86年11月24日台（
          86）內警字第8670683號公告之槍砲彈藥主要組成零
          件。
        5.彈殼34顆，均係玩具金屬彈殼等語。
        此有內政部警政署刑事警察局95年10月20日、95年10月
        11日刑鑑字第0950112310、0000000000號槍彈鑑定書各
        一件、內政部95年10月16日內授警字第0950871476號函
        一件附卷可稽。送鑑子彈16顆，採樣5顆試射後，剩餘
        11顆，經本院送法務部調查局再次鑑定，認其中5顆因
        結構鬆動無法擊發，4顆可擊發但不具殺傷力，2顆可擊
        發且具有殺傷力。而送鑑槍枝機械性能良好，由於已換
        裝可容彈頭通過之金屬槍管，依槍枝及材質強度，認能
        擊發適合其發射之具有殺傷力之土造子彈，另二支槍管
        外徑較粗，無法伸入彈簧，均不適用送鑑槍枝使用。此
        有法務部調查局96年6月5日調科參字第09600235970號
        鑑定通知書一份在卷可按，足認被告在偵查中自白與事
        實相符，而得採信。
    (二)按刑法第62條所謂自首，係指犯人在其犯罪未發覺前，
        向該管公務員承認犯罪，而接受裁判而言。所謂發覺，
        非以有偵查犯罪職權之機關或人員確知其犯罪無誤為必
        要，而對於其發生嫌疑時，即得謂已發覺（最高法院94
        年度台上字第431號判決意旨參照）。如案已發覺，則
        被告縱有陳述自己犯罪之事實，亦祗可謂為自白，不能
        認為自首（最高法院86年度台上字第6617號判決意旨參
        照）。查，本件被告係因涉嫌違反槍砲彈藥刀械管制條
        例案件，經警於95年7月25日向原審法院申請搜索票，
        並於同日下午4時許，由警持搜索票在其上開住處內查
        獲之事實，有原審法院95年度聲搜字第2602號搜索票一
        件在卷可稽，並經原審法院調閱該院95年度聲搜字第
        2602號案卷查明屬實。又依據上開搜索票上記載，搜索
        之案由為槍砲彈藥刀械管制條例案件，受搜索人為被告
        本人，應扣押物為違反槍砲彈藥刀械管制條例案件應扣
        押之物，顯見被告為警查獲前，員警已然知悉被告有違
        反槍砲彈藥刀械管制條例案件製造槍枝、子彈之犯罪嫌
        疑，始依法聲請搜索票對被告實施搜索，是員警已發覺
        被告犯罪，縱被告於員警實施搜索時自承有上開犯罪事
        實，配合員警起獲相關扣案物之情事，亦僅得認係自白
        而非自首。辯護人為被告辯護稱：被告係同意員警搜索
        住處三樓頂樓加蓋之部分，員警因而起獲扣案物品，認
        被告符合自首要件云云，尚有誤會。被告辯護人請求傳
        訊查獲本案之警員林旭明、張穎敏證明被告係自首，惟
        稽之上開說明，核無必要，附此敘明。
    (三)被告辯護人請求將扣案槍枝送鑑作實射測試，以證明被
        告所為係未遂等語。惟查該槍枝為金屬槍管，依槍枝之
        結構及材質強度，認能擊發適合其發射之具有殺傷力之
        土造子彈，有如上開法務部鑑定所述，自屬具有殺傷力
        而為既遂，是辯護人之該項請求，核無必要，亦予敘明
        。本件事證明確，被告犯行洵堪認定，應依法論科。
二、論罪科刑部分：
    (一)被告行為後，刑法於94年2月2日修正公布，並於95年7
        月1日施行。按行為後法律有變更者，適用行為時之法
        律，但行為後之法律有利於行為人者，適用最有利於行
        為人之法律，刑法第2條第1項訂有明文。此條規定乃與
        刑法第1條罪刑法定主義契合，而貫徹法律禁止溯及既
        往原則，係規範行為後法律變更所生新舊法律比較適用
        之準據法，是刑法第2條本身雖經修正，但刑法第2條既
        屬適用法律之準據法，本身尚無比較新舊法之問題，應
        一律適用裁判時之現行刑法第2條規定以決定適用之刑
        罰法律。又槍砲彈藥刀械管制條例第8條第1項未經許可
        製造槍枝罪，法定罰金刑應併科新臺幣一千萬元以下罰
        金，同條例第12條第1項未經許可製造子彈罪，法定罰
        金刑應併科新臺幣五百萬元以下罰金，而據修正後刑法
        第33條第5款修正為：「主刑之種類如下：五、罰金：
        新臺幣一千元以上，以百元計算之」等規定，是依修正
        後之法律，則上開二罪所應併科之罰金刑最低額則均提
        高為新臺幣一千元，是比較修正前、後之刑罰法律，自
        以被告行為時關於科處罰金刑之法律較有利於被告。
    (二)所謂製造包括創製、改造、組合、混合、化合等行為在
        內，已損壞之零件加以修理亦屬製造，改造行為亦屬製
        造行為之一種（最高法院86年度台上字第7558號、92年
        度台上字第924號判決意旨參照）。核被告所為，係犯
        槍砲彈藥刀械管制條例第8條第1項之未經許可製造可發
        射子彈具有殺傷力之改造手槍罪及同條例第12條第1項
        之未經許可製造子彈罪。檢察官起訴認被告製造子彈係
        屬未遂，惟經法務部鑑定結果，其中二顆具有殺傷力，
        被告所為自屬既遂，此部分起訴法條尚非允洽，應予敘
        明。（被告製造之其餘子彈雖不具殺傷力，而為未遂，
        惟全部犯行為實質一罪，故應論以既遂。）被告製造前
        後持有槍枝、子彈主要組成零件及製造後持有具殺傷力
        之改造槍枝、子彈之低度行為，應為其製造槍枝、子彈
        之高度行為所吸收，均不另論罪。被告同時製造槍枝及
        子彈，為一行為觸犯數罪名之想像合犯，應從一重之未
        經許可製造可發射子彈具有殺傷力之改造手槍罪處斷。
    (三)又按刑法第59條之酌量減輕其刑，必須犯罪另有其特殊
        之原因與環境等等，在客觀上足以引起一般同情，認為
        即予宣告法定最低刑期，猶嫌過重者，始有其適用；至
        於犯罪之動機、犯罪之手段或犯罪後之態度等情狀，僅
        可為法定刑內從輕科刑之標準，不得據為酌量減輕之理
        由（最高法院69年度台上字第328號、第3071號、70年
        度台上字第2511號、77年度台上字第4382號、80年度台
        上字第4777號、84年度台上字第2164號、91年度台上字
        第733號判決意旨參照）。查具有殺傷力之槍枝、子彈
        對社會風氣及治安危害重大，為政府嚴加查緝之違禁物
        品，被告未經許可，自行改造槍枝，使具有殺傷力，並
        製造供槍枝使用之子彈，經查無任何客觀環境迫其不得
        不為上開犯行，且其改造槍枝之行為，足使該槍枝具有
        高度之危險性及達成社會危害之便利性，被告雖供稱其
        無持以犯罪之動機，惟若流入非法之徒持有，只要在適
        當距離內輕扣扳機，極易造成他人生命及身體之重大傷
        亡，犯罪所生之危害難謂輕微，是其犯行尚未有何特殊
        之原因或環境客觀上足以引起一般人同情，尚無從依法
        酌減其刑，是辯護人為被告辯護稱：請求依刑法第59條
        規定酌減被告之刑云云，顯屬無據。
三、原審因而予以論罪科刑，固非無見，惟就子彈是否具有殺傷
    力部分，經本院再次送鑑結果，認扣案子彈，其中二顆具有
    殺傷力，原判決認被告此部分行為為未遂，自非允洽。被告
    上訴意旨略以：(一)扣案之子彈不具殺傷力，所以不是槍砲
    彈藥刀械管制條例所稱之子彈。(二)扣案槍枝未經實射測試
    ，無法證明可發射子彈或金屬。(三) 扣案槍彈係員警搜索
    無著，被告主動帶員警搜出，應有刑法第62條（自首減輕）
    之適用。(四)被告並無犯罪前科，因不諳法令誤蹈法網，實
    屬情輕法重，原審未能依刑法第59條酌減其刑，適用法律有
    誤云云。經查：(一)扣案子彈經本院再次送鑑結果，認其中
    2顆具有殺傷力，已如前述，是辯護人為被告辯稱，扣案之
    子彈非屬槍砲彈藥刀械管制條例第4條第1項第2款所稱之彈
    藥，自非可採。(二)前開法務部調查局鑑定通知書鑑定結果
    認定，送鑑槍枝機械性能良好，由於已換裝可容彈頭通過之
    金屬槍管，依槍管結構及材質強度，認能擊發適合且具有殺
    傷力之子彈，自無實射測試之必要。(三)臺北市政府警察局
    刑事警察大隊偵查第一隊於前往被告住處搜索前，已知被告
    有違反槍砲彈藥刀械管制條例之嫌疑，遂向原審法院聲請核
    發搜索票，該搜索票之案由亦記載為槍砲彈藥刀械管制條例
    ，有原審院所核發搜索票影本附於偵查卷第8頁可查，是被
    告不符合自首之要件甚明，不得依刑法第62條減輕其刑。(
    四) 按刑法第59條之酌量減輕其刑，必於犯罪之情狀，在客
    觀上足以引起一般同情，認為即予宣告法定最低度刑期，猶
    嫌過重者，始有其適用。前已說明被告改造具有殺傷力之手
    槍，其犯罪並無特殊之原因與環境而在客觀上足以引起一般
    之同情之情形，自無適用刑法第59條酌量減輕其刑規定之餘
    地。而依卷內資料以觀，本件亦無情輕法重、在客觀上足以
    引起一般同情，而認即予宣告法定最低刑度仍嫌過重之情形
    （最高法院96年度台上字第3259號判決意旨參照）。綜上，
    被告上訴核無理由，惟原判決既有可議，自應由本院將之撤
    銷改判。
四、爰審酌被告前無犯罪紀錄（見卷附本院被告前案紀錄表），
    素行尚稱良好，及其犯罪之動機、目的、手段，其改造之槍
    枝數量雖僅一枝，但對社會治安所可能產生之危害非輕，兼
    衡被告係高中肄業之智識程度（見警詢筆錄），平日經營機
    車行，有正當職業之生活狀況（見卷附營利事業登記證、營
    業稅核定稅額繳款書），犯罪後坦承犯行，態度良好等一切
    情狀，量處有期徒刑五年二月，併科罰金新臺幣二萬元。並
    依刑法第42條第3項規定，就罰金刑部分諭知易服勞役之折
    算標準為新臺幣一仟元折算一日（被告行為後，刑法業於94
    年2月2日修正公布，並於95年7月1日施行。修正前刑法第42
    條第2項前段規定：「易服勞役以一元以上三元以下折算一
    日」，又依據修正前罰金罰鍰提高標準條例第2條前段規定
    ，就其原定數額提高為一百倍折算一日，則本件被告行為時
    之易服勞役折算標準，應以銀元三百元折算一日，即新臺幣
    九百元折算一日；惟被告行為後修正公布施行之刑法第42條
    第3項前段規定：「易服勞役以新臺幣一千元、二千元或三
    千元折算一日。」經比較上述修正前後之易服勞役折算標準
    ，則應以修正後之規定較有利於被告）。
五、沒收部分：
    (一)扣案之仿FN廠1910型半自動手槍製造之玩具槍，換裝土
        造金屬槍管而成，具殺傷力之改造手槍1枝（槍枝管制
        編號：0000000000號，含彈匣1個）、土造金屬槍管3支
        、火藥3瓶，分別為具殺傷力之槍枝及槍、彈之主要組
        成零件，均屬違禁物，應依刑法第38條第1項第1款規定
        宣告沒收之。
    (二)扣案之老虎鉗1座、固定鉗1個、鐵鎚1支、銼刀3支、擦
        槍工具3支，為被告所有供其犯罪所用之物，依刑法第
        38條第1項第2、3款規定，分別宣告沒收之。扣案之子
        彈16顆，因分別送請刑事警察局及法務部調查局鑑定，
        試射後之子彈已不具有子彈之完整結構，且已失其效能
        ，而不具殺傷力，所遺留之彈頭及彈殼，非屬違禁物，
        爰不併予宣告沒收。
    (三)另扣案之玩具金屬子彈彈殼34顆及磨刻機1台、彈簧1包
        ，均非違禁物，且雖為被告所有，但被告否認與本件犯
        行有關，亦無證據證明係供被告犯本罪所用或預備或因
        犯本罪所得、所生之物，故不予宣告沒收之。
據上論斷，應依刑事訴訟法第369條第1項前段、第364條、第299
條第1項前段，槍砲彈藥刀械管制條例第8條第1項、第12條第1項
，刑法第2條第1項、第11條前段、第55條、第42條第3項、第38
條第1項第1、2、3款，判決如主文。
本案經檢察官鄭富銘到庭執行職務。
中　　華　　民　　國　　96　　年　　7 　　月　　13　　日
　　　　　　　　　刑事第十二庭  審判長法　官  蔡永昌
　　　　　　　　　　　　　　　　　    法　官  王梅英
　　　　　　　 　 　　　　　　　　　　法　官  陳榮和
以上正本證明與原本無異。
如不服本判決，應於收受送達後十日內向本院提出上訴書狀，其
未敘述上訴之理由者並得於提起上訴後十日內向本院補提理由書
（均須按他造當事人之人數附繕本）。
                                      書記官  劉麗芬
中　　華　　民　　國　　96　　年　　7 　　月　　16　　日
附錄本案論罪科刑法條全文：
槍砲彈藥刀械管制條例第8條第1項
未經許可，製造、販賣或運輸鋼筆槍、瓦斯槍、麻醉槍、獵槍、
空氣槍或第四條第一項第一款所定其他可發射金屬或子彈具有殺
傷力之各式槍砲者，處無期徒刑或五年以上有期徒刑，併科新臺
幣一千萬元以下罰金。
槍砲彈藥刀械管制條例第12條第1項
未經許可，製造、販賣或運輸子彈者，處一年以上七年以下有期
徒刑，併科新台幣五百萬元以下罰金。
